臺灣桃園地方法院民事簡易判決
110年度桃簡字第533號
原      告  徐巧芳  
被      告  陳嘉穗  
            余建宏  
上列當事人間請求損害賠償事件，本院於民國111年1月18日言詞
辯論終結，判決如下：
    主      文
被告應連帶給付原告新臺幣166,666元，及均自民國110年7月23
日起至清償日止，按週年利率5％計算之利息。
原告其餘之訴駁回。
訴訟費用由被告連帶負擔5分之4，餘由原告負擔。
本判決第一項得假執行。
    事實及理由
壹、程序方面
一、按簡易訴訟之訴狀送達後，原告不得將原訴變更或追加他訴
    ，但擴張或減縮應受判決事項之聲明者，不在此限，民事訴
    訟法第436條第2項、第255條第1項第3款定有明文。原告原
    起訴係聲明：被告連帶應給付原告新臺幣（下同）250,000
    元及自起訴狀繕本送達翌日起至清償日止，按週年利率5％計
    算之利息；嗣於本院審理中變更聲明為：被告應連帶給付原
    告200,000元及自起訴狀繕本送達翌日起至清償日止，按週
    年利率5％計算之利息，核屬減縮應受判決事項之聲明，合於
    上開規定，應予准許。
二、被告陳佳穗、余建宏經合法通知，未於最後言詞辯論期日到
    場，核無民事訴訟法第386條各款所列情形，爰依原告之聲
    請，由其一造辯論而為判決。
貳、實體方面
一、原告主張：
　㈠被告陳嘉穗及被告余建宏均明知非銀行不得經營收受存款等
    業務，亦不得以借款、收受投資、使加入為股東或其他名義
    ，向多數人或不特定人收受款項或吸收資金，而約定或給付
    與本金顯不相當之紅利、利息或其他報酬，竟共同基於違反
    上述非法吸收資金經營銀行業務之犯意聯絡，與訴外人吳承
    桓等人於民國106年9月創設募集投資人資金以操盤九州娛樂
    城線上博弈百家樂之百博集團（英文名稱為「BRAVO」），
    並擔任組織負責人，陳嘉穗、吳承桓亦負責招攬投資人、收
    取投資款，發放獲利並管理百博集團LINE群組，余建宏並教
    導陳嘉穗、吳承桓吸金之制度運作模式，由陳嘉穗、吳承桓
    透過臉書社群網站及LINE通訊軟體以公開貼文或傳送訊息之
    方式，向不特定大眾推銷百博集團投資案，並對外宣稱自己
    為負責人，強調百博集團具有專業團隊操盤百家樂等博弈遊
    戲，要求投資人將投資金額匯入，投資方案內容略為：「每
    位會員都可以取得投注金的70％，簡單點就是當放銀行領利
    息，銀行利用你的存款去進行借貸等事項來給你利息，所以
    你不用做事也可以拿錢。每個月的利息等於投注金的70％。
    另被推薦人第一次入金，推廣人可以取得他人入金的30％、
    如果被推薦人要加碼多投，則可以取得當次投資金的10％，
    獎金發放統一為被推薦人入金之隔天領取」云云。嗣於107
    年2月期間，因百博集團有未正常出金之情形，導致眾多投
    資者議論紛紛，陳佳穗、余建宏及吳承桓遂推出投資新制度
    ，新制度略為：「將投資等級分為銅銀金鑽四級，並分別對
    應5萬、15萬、25萬、35萬之投資金額而可獲得靜態總獲利1
    5萬、45萬、75萬、105萬；靜態加動態總獲利20萬、60萬、
    100萬、140萬；直推獎金10％、20％、30％、40％」，並要求投
    資人將資匯入余建宏所開立之桃園福林郵局帳號0000000000
    0000號帳戶（下稱系爭帳戶）及其他指定之帳戶內。
  ㈡原告加入被告陳嘉穗等人所創立之新制LINE群組，而於107年
    2月20日依陳嘉穗之指示將30萬元匯入系爭帳戶內，惟自107
    年4月起被告均未依新制之約定給付原告相關利息，亦無法
    與被告等人取得連繫，始知遭被告等人詐騙。又細觀被告等
    人所招攬之百博集團投資方案，此種行為顯已違反銀行法第
    29條第1項、第29條之1之規定，更經臺灣臺北地方檢察署以
    107年度偵字第17105號起訴在案。被告余建宏、陳嘉穗有明
    確之意思聯絡，自屬明確之違法吸金共同侵權行為人，爰依
    民法第184條第2項前段、第185條之規定提起本件訴訟等語
    。
　㈢並聲明：被告應連帶給付原告200,000元，及均自起訴狀繕本
    送達之翌日起至清償日止，按週年利率5％計算之利息。
二、被告之答辯：
　㈠被告陳嘉穗未於最後言詞辯論期日到場，惟前曾到庭辯稱略
    以：原告之匯款並非伊要求匯款的，伊只是按照余建宏的訊
    息來傳遞，伊沒有參與新制的規劃等語，資為抗辯，並聲明
    ：原告之訴駁回。
　㈡被告余建宏未於最後言詞辯論期日到場，惟前曾到庭辯稱略
    以：本件刑事判決還未確定，伊有無實際拿到原告之匯款也
    沒有確認，伊沒有在LINE群組裡面，裡面的發言大多是陳嘉
    穗等語，資為抗辯，並聲明：原告之訴駁回。　　　　
三、得心證之理由：
　　原告主張上揭事實，業據其提出無摺存款收執聯、LINE對話
    紀錄等為證（見本院卷第29至37頁，臺灣南投地方法院110
    年度投簡字第28號卷第27頁，臺灣南投地方檢察署107年度
    他字第665號卷第7至15頁），被告則以前詞置辯。經查：
  ㈠按違反保護他人之法律，致生損害於他人者，負賠償責任；
    數人共同不法侵害他人之權利者，連帶負損害賠償責任。不
    能知其中孰為加害人者，亦同；造意人及幫助人，視為共同
    行為人，民法第184條第2項前段、第185條分別定有明文。
    次按除法律另有規定者外，非銀行不得經營收受存款、受託
    經理信託資金、公眾財產或辦理國內外匯兌業務，銀行法第
    29條第1項定有明文，此項規定，旨在保障存款人權益，使
    其免受不測之損害，自屬保護他人之法律。又銀行法第29條
    之1規定：「以借款、收受投資、使加入為股東或其他名義
    ，向多數人或不特定之人收受款項或吸收資金，而約定或給
    付與本金顯不相當之紅利、利息、股息或其他報酬者，以收
    受存款論」，係為保障社會投資大眾之權益，及有效維護經
    濟金融秩序，而將此種脫法收受存款行為擬制規定為收受存
    款。故有違反銀行法而造成損害，違反銀行法之人均應負損
    害賠償責任。
  ㈡依被告等人所張貼之投資方案，與銀行法第29條之1所定收受
    投資，向不特定之人吸收資金，而約定給付與本金顯不相當
    之利息，以收受存款論之構成要件該當，堪認被告已違反銀
    行法第29條第1項規定。而此項規定，旨在保障存款人權益
    ，使其免受不測之損害，依前開說明，自屬民法第184條第2
    項前段所稱保護他人之法律。而原告確有匯款25萬元至余建
    宏所開立之系爭帳戶中乙節，業經臺灣南投地方檢察署檢察
    官調閱系爭帳戶之歷史交易清單（見臺灣南投地方檢察署10
    7年度他字第665號卷內之中華郵政函覆之歷史交易清單），
    更經臺灣臺北地方檢察署檢察官以107年度偵字第17105號起
    訴時將此筆金額列入新制投資人清單中（見本院卷第103頁
    反面、第109頁）足認原告因被告等人之行為而匯款25萬元
    ，已受有損害甚明。而余建宏、陳嘉穗於刑事程序中均已承
    認犯罪（見臺灣臺北地方法院卷109金重訴字第37號卷三第1
    22至123頁），陳嘉穗更於本院審理中自承其有負責轉達余
    建宏之投資訊息給投資人（見本院卷第15頁），準此，依民
    法第185條規定，被告2人即須連帶負損害賠償責任。
  ㈢按連帶債務人中之一人為清償而債務消滅者，他債務人亦同
    免其責任；債權人向連帶債務人中之一人免除債務，而無消
    滅全部債務之意思表示者，除該債務人應分擔之部分外，他
    債務人仍不免其責任；民法第274條、第276條第1項定有明
    文。又債權人與連帶債務人中之一人成立和解，如無消滅其
    他債務人連帶賠償債務之意思，而其同意債權人賠償金額如
    超過依法應分擔額者，因債權人就該連帶債務人應分擔之部
    分，並無作何免除，對他債務人而言，固僅生相對之效力而
    無前開民法第276條第1項規定之適用，但其同意賠償金額如
    低於依法應分擔額時，該差額部分，即因債權人對其應分擔
    部分之免除而有前開條項規定之適用，並對他債務人發生絕
    對之效力（最高法院94年度台上字第614號、98年度台抗字
    第200號裁判意旨參照）。準此，債權人與連帶債務人中之
    一人成立和解之賠償金額超過依法應分擔額，則依民法第27
    9條規定之相對效力辦理；賠償金額如低於依法應分擔額，
    且該連帶債務人已給付和解金額時，債權人對其他連帶債務
    人請求之金額應扣除該連帶債務人之應分擔額。經查，被告
    2人與吳承桓共同為侵權行為，致原告受有250,000元之損害
    ，依民法第185條第1項規定，對外應負連帶賠償責任，惟無
    證據證明其等就應分擔額另有約定，則依民法第280條前段
    規定，其等內部應平均分擔，即上開3人之內部應分擔額各
    為83,334元（計算式：250,000元÷3 ＝83,334元，元以下四
    捨五入）。又原告於本案審理中，業與吳承桓於110年11月9
    日以50,000元成立訴訟外和解，吳承桓並已當場給付完畢，
    原告同意不再追究吳承桓就本件之民事責任，但不影響原告
    得對余建宏及其他行為人行使之損害賠償請求權及金額乙節
    ，有和解協議書附卷可稽（見本院卷第40至41頁），堪認原
    告同意拋棄對吳承桓之其餘請求，即免除吳承桓之連帶債務
    ，但未免除被告之債務，顯無消滅全部債務之意思。則就吳
    承桓之賠償金額低於其應分擔額部分即33,334元部分，依前
    開說明，即對其他連帶債務人生免除效力。又吳承桓已給付
    原告50,000元，其他連帶債務人即本件被告在前開清償範圍
    內亦同免其責任，故該50,000元應自原告請求有據之損害賠
    償額中扣除。從而，依前開規定，原告請求被告連帶給付16
    6,666元（計算式：250,000元－33,334元－50,000元＝166,666
     元），為有理由，應予准許；逾此部分，即屬無據，不應
    准許。
四、另按給付無確定期限者，債務人於債權人得請求給付時，經
    其催告而未為給付，自受催告時起，負遲延責任。其經債權
    人起訴而送達訴狀，與催告有同一之效力；又遲延之債務，
    以支付金錢為標的者，債權人得請求依法定利率計算之遲延
    利息；應付利息之債務，其利率未經約定，亦無法律可據者
    ，週年利率為5％，民法第229條第2項、第233條第1項前段及
    第203條，分別定有明文。查，被告經原告起訴請求連帶賠
    償上開損害金額而未為給付，原告自得依上開規定，請求被
    告加付遲延利息。從而，原告請求被告連帶給付自起訴狀繕
    本送達之翌日即110年7月23日起（均於110年7月22日送達，
    見本院卷第7、9頁），均至清償日止，按週年利率5％計算之
    利息，為有理由，應予准許。
五、綜上所述，原告依民法第184條第2項前段、第185條之規定
    ，請求如主文第1項所示之金額及利息，為有理由，應予准
    許。逾此範圍之請求，即屬無據，應予駁回。
六、本件係就民事訴訟法第427條訴訟適用簡易程序所為被告敗
    訴之判決，依同法第389條第1項第3款規定，應依職權宣告
    假執行。
七、本件事證已臻明確，兩造其餘攻擊及防禦方法，經本院斟酌
    後，核與判決結果不生影響，爰不一一論述，併此敘明。
八、訴訟費用負擔之依據：民事訴訟法第79條、第85條第2項。
中　　華　　民　　國　　111 　年　　2 　　月　　18　　日
                  桃園簡易庭  法  官  曾耀緯
以上為正本係照原本作成。
如不服本判決，應於送達後20日內，向本院提出上訴狀並表明上
訴理由，如於本判決宣示後送達前提起上訴者，應於判決送達後
20日內補提上訴理由書（須附繕本）。
如委任律師提起上訴者，應一併繳納上訴審裁判費。
中　　華　　民　　國　　111 　年　　2 　　月　　18　　日
                              書記官  張俊睿